【裁判字號】    97,訴緝,88
【裁判日期】    971215
【裁判案由】    違反稅捐稽徵法
【裁判全文】
臺灣高雄地方法院刑事判決              97年度訴緝字第88號
公  訴  人  臺灣高雄地方法院檢察署檢察官
被      告  甲○○
上列被告因違反稅捐稽徵法等案件，經檢察官提起公訴（84年度
偵字第12852 、20602 、21711 號、85年度偵字第9047、15417
號），被告就被訴事實為有罪之陳述，本院合議庭裁定由受命法
官獨任進行簡式審判程序，判決如下：
    主  文
甲○○連續犯行使變造公文書罪，處有期徒刑貳年，緩刑肆年，
並向公庫支付新臺幣肆拾萬元。
    事  實
一、甲○○係祝順貿易有限公司（下稱祝順貿易公司）、合賢有
    限公司（下稱合賢公司）負責人及興企業有限公司（下稱
    興企業公司）、喬昆企業有限公司（下稱喬昆企業公司）
    、榮隆報關股份有限公司（下稱榮隆報關公司）實際負責人
    ；陳碩彬係甲○○之胞弟為興企業公司名義負責人；莊忠
    慶（業經檢察官為不起訴處分）係喬昆企業公司名義負責人
    ；許武雄（業經檢察官為不起訴處分）係榮隆報關公司名義
    負責人兼經理，負責報關及現場會驗之業務；余正賢（業經
    檢察官為不起訴處分）係尚聯汽車商業股份有限公司（下稱
    尚聯汽車公司）負責人，張雀敏（業經檢察官為不起訴處分
    ）係尚聯汽車公司及尚本貿易有限公司（下稱尚本貿易公司
    ）秘書，負責綜理國際貿易業務及聯絡報關行、船務公司等
    事宜；李珍玫（業經檢察官為不起訴處分）係中國航運股份
    有限公司（下稱中國航運公司）進口部文件組辦事員，負責
    審核及製作繕打進口貨物艙單及提貨單（俗稱小提單）之工
    作。
二、甲○○於81年12月間起至83年6 月間進口高價賓士轎車，為
    圖以報較低價賓士車之方式用以減少應繳稅款，基於行使業
    務上登載不實之文書、行使變造公文書之概括犯意，於上開
    期間連續為下列行為：
  (一)甲○○以喬昆企業公司及祝順貿易公司及興企業公司之名
    義或委託余正賢以尚聯汽車公司或尚本貿易公司之名義開具
    信用狀向德國購買各車型之賓士轎車共計38部，自81年12月
    至83年4 月間委託由中國航運公司所屬船隻分批載進口，依
    據編號：B/LNO ：00000000、00000000、00000000、000000
    00、00000000等5 份原始提單（俗稱大提單）及中國航運公
    司在德國BREMERHAVEN 之船務代理行電腦連線之原始艙單資
    料註記進口貨物為300SEL型賓士轎車16部，車身號碼分別為
    WDB0000000A110402 （喬昆）、WDB0000000A108709 （喬昆
    ）、WDB0000000A108370 （喬昆）、WDB0000000A110290 （
    喬昆）、WDB0000000A110154 （喬昆）、WDB0000000A11186
    3 （喬昆）、WDB0000000A133951 （尚聯）、WDB0000000A1
    34024 （尚聯）、WDB0000000A134105 （尚聯）、WDB00000
    00A135167 （尚聯）、WDB0000000A127587 （喬昆）、WDBE
    A26D3NB624653 （喬昆）、WDBGA3 2E3PA117662（喬昆）、
    WDB0000000A127527 （喬昆）、WDB0000000A127550 （喬昆
    ）、WDB0000000A116818 （興）；S320L 型賓士轎車14部
    ，車身號碼分別為WDB0000000A145751 （喬昆）、WDB00000
    00A154499 （尚本）、WDB0000000A155559 （尚本）、WDB0
    000000A156092 （尚本）、WDB000 0000A146518（尚聯）、
    WDB0000000Ｚ000000000000 （尚聯）、WDB0000000A147054
    （喬昆）、WDB0000000A146331 （喬昆）、WDB0000000A146
    647 （喬昆）、WDB0000000A182461 （喬昆）、WDB0000000
    A182174 （喬昆）、WDB0000000A181129 （喬昆）、WDB000
    0000A183437 （尚聯）、WDB0000000F017597 （祝順）；S5
    00L 型賓士轎車4 部，車身號碼分別為WDB0000000A1 42318
    （尚聯）、WDB0000000A164529 （喬昆）、WDB0000000A078
    961 （祝順）、WDB0000000A167081 （祝順）；600SEL型賓
    士轎車1 部，車身號碼為WDB0000000A146398 （尚聯）；22
    0E型賓士轎車2 部車身號碼分別WDB0000000B972795 （喬昆
    ）、WDB0000000B945820 （喬昆）；於82年11月間委由啟洋
    船務代理股份有限公司（下稱啟洋船務公司）所屬船隻載運
    進口，依據編號B/LNO ‧KKLＺ000000000 之原始提單資料註
    記該部賓士轎車為C220型，車身號碼為WDB0000000F067886
    ，甲○○為圖上開目的使該等高價位、高稅率之賓士轎車於
    進口時能夠虛報為低價位、低稅率之賓士轎車車型（規格）
    ，即將喬昆企業公司81年12月2 日進口之2 部300SEL型賓士
    轎車，報單號碼BC/81/6364/0075 、0076，虛報為190E型；
    喬昆企業公司82年1 月18日及82年1 月28日進口之4 部300S
    EL型賓士轎車，報單號碼BC/82/5039/0046 、0047及BC/82/
    5073/0102 、0103，虛報為220E型；喬昆企業公司82年5 月
    24日進口之3 部300SEL型賓士轎車，報單號碼BC/82/5523/0
    032 、0033、0034，虛報為200E型；喬昆企業公司82年5 月
    24日進口之1 部300SEL型賓士轎車，報單號碼BC/82/5523/0
    035 ，虛報為200E型；喬昆企業公司82年7 月12日進口之1
    部500SEL型賓士轎車，報單號碼BC/82/5696/30 （起訴書誤
    繕為BC/82/5960/0027） ，虛報為200E型；喬昆企業公司82
    年9 月20日進口之3 部S320L 型賓士轎車，報單號碼BC/82/
    5960/0027 、0029、0031，虛報為200E型；喬昆企業公司82
    年9 月20日進口之3 部S320L 型賓士轎車，報單號碼BC/82/
    5960‧0028、0030、0034，虛報為200E型；喬昆企業公司82
    年9 月20日進口之3 部S320 L型賓士轎車，報單號碼BC/82/
    5960 /0024、0025、0026，虛報為200E型；喬昆企業公司82
    年10月1 日進口之1 部600SEL型賓士轎車，報單號碼BC/82/
    6004/0071 ，虛報為200E型；喬昆企業公司83年3 月10日進
    口之1 部S500L 型及3 部S320L 型賓士轎車，報單號碼BC/8
    3/5208/0409 、0410、0412、0413，虛報為C180型；喬昆企
    業公司83年3 月10日及83年4 月6 日進口之1 部S320L 型及
    1 部C220型賓士轎車，報單號碼BC/83/5208/0407 及BC/83/
    00000000（起訴書誤繕為BC/83/5276/016），虛報為C180型
    ；祝順貿易公司82年11月23日進口之1 部320L型賓士轎車，
    報單號碼BC/82/6231/0022 ，虛報為C180型；喬昆企業公司
    82年1 月15日進口之1 部220E型賓士轎車，報單號碼BC/82/
    9999/0223 ，虛報為220E型；喬昆企業公司82年4 月22日進
    口之4 部300SEL型賓士轎車，報單號碼BC/82/5400/0132 ，
    虛報為200E型；喬昆企業公司82年1 月15日進口之1 部220E
    型賓士轎車，報單號碼BC/82/9999/0219 ，虛報為200E型；
    喬昆企業公司82年2 月23日進口之1 部300SE 型賓士轎車及
    祝順貿易公司同日（82年2 月23日）進口之1 部500SEL型賓
    士轎車，報單號碼BC/82/9999/0363 、0364，虛報為190E及
    200E型；祝順貿易公司82年11月30日進口1 部S500型賓士轎
    車，報單號碼BC/82/6231/0024 ，虛報為C180型；興企業
    公司82年2 月8 日進口之2 部300S EL 型賓士轎車，報單號
    碼BC/82/5121/0011 ，虛報為220E型。並且低報貨價，藉以
    減低稅捐，乃分別由甲○○以喬昆企業公司名義及余正賢以
    尚聯汽車公司、尚本貿易公司名義於該等賓士轎車裝運進口
    之前即從事海上交易，先行向承運之中國航運公司和啟洋船
    務公司傳真切結，要求更改艙單內容之品名（車型）、車身
    號碼（僅留末尾4 碼）、重量及收貨人（喬昆企業公司），
    而利用不知情之中國航運公司進口部文件組辦事員李珍玫負
    責製作繕打該公司承運之賓士轎車進口艙單及提貨單（俗稱
    小提單）時，該女依喬昆企業公司和尚聯汽車公司、尚本貿
    易公司傳真切結，要求更改之進口賓士轎車車型、重量等資
    料，而將進口艙單內容加以更改，並製作提貨單（小提單）
    編號：B/LNO ‧0000000A、0000000B、0000000A、000000
    0B、0000000A、0000000B、0000000C、0000000D、0000000E
    、0000000F、00000000、0000000D、0000000A、0000000B、
    0000000E、0000000A、0000000G、0000000A、0000000B、00
    00000C、00000000、0000000A、0000000A、0000000A、0000
    000B、0000000H、0000000A、00000000、0000000B、000000
    00、00000000、00000000、00000000、00000000等份，提供
    貨主甲○○，甲○○取得上開業務上登載不實之文件後，再
    交給許武雄併同啟洋船務公司核發之提貨單（小提單），據
    以向高雄海關局前鎮分局報關而行使，並取得「進口與貨物
    稅完稅證明書」。甲○○提領上開賓士轎車後，進而變造上
    開「進口與貨物稅完稅證明書」，使其內容與實際進口轎車
    之型號、排氣量、汽缸數、車身號碼、車重及貨物金額等重
    要項目均相符，足生損害於關稅局核發該等證明書之正確性
    ，繼持往監理單位據以行使申領牌照，以利出售牟利。
  (二)於83年1 月間，進口2 部賓士S320型轎車，由中國航運公司
    所屬RAINBOWBRIDGE 貨輪V/49E 航次於83年1 月14日進口，
    原始提單列載來貨係賓士S320型轎車（原提單編號OB/LNO：
    00000000）與中國航運公司在西德BREMERHAVEN 之船務代理
    行電腦連線之原始艙單資料均註記來貨為2 部S320型賓士轎
    車，車身號碼分別為WDB0000000A169217 及WDB0000000A169
    106 ，甲○○為使該2 部高價位、高稅率之賓士S320型轎車
    進口後後能偽報為低價位、低稅率之賓士C180型轎車藉以逃
    漏稅捐，牟取暴利，乃於83年1 月10日該2 部S320型賓士轎
    車裝運進口前夕，向承運之中國航運公司傳真切結書，要求
    將該2 部汽車（原提單編號OB/LNO：00000000）分割為2 張
    提貨單（小提單），並更改原提單內容中之重量、車身號碼
    （僅留末尾4 碼），而負責製作繕打該批進口汽車艙單及提
    貨單（小提單）之中國航運公司進口部文件組辦事員李珍玫
    ，依合賢公司傳真切結書，要求更改該批進口賓士轎車重量
    等資料，將原進口艙單內容加以修改，並製作之B/LNO ：00
    00000A、0000000B等2 份提貨單（小提單），供貨主甲○○
    取得此業務上登載不實之文書後，交給不知情許武雄，據以
    向高雄關稅局前鎮分局報關行使之，足生損害於海關對進口
    貨物查驗之正確性，甲○○俟該2 部S320型賓士車提領後，
    再將高雄關稅局前鎮分局所核發之2 部C180型賓士車的「進
    口與貨物稅完稅證明書」變造為S320型賓士車之型號、排氣
    量、汽缸數、車身號碼、車重及貨物稅金額等重要項目，持
    往監理單位據以行使申領牌照。
  (三)復於同年4 月間進口1 部賓士C220型轎車（進口報單為BC/8
    3/5295/0409） ，由中國航運公司所屬NEPTUNEALMANDINE貨
    輪V/05E 航次於83年4 月7 日進口，原始提單列載來貨係賓
    士C220型轎車（原提單編號OB/LNO：00000000）與中國航運
    公司在西德BREMERHAVEN 之船務代理行電腦連線之原始艙單
    資料均註記來貨為C220型賓士轎車，車身號碼為WDB0000000
    F061757 ，甲○○為使該部賓士C220型賓士轎車於進口後，
    能偽報為賓士C180型轎車藉以逃漏稅捐，於83年3 月28日該
    部C220型賓士轎車裝運進口前夕，向承運之中國航運公司傳
    真切結書，要求將該部汽車（原提單編號OB/LNO：00000000
    ）之車身號碼（僅留末尾4 碼），同樣由中國航運公司進口
    部文件組辦事員李珍玫，更改該部進口賓士轎車等資料，將
    原進口艙單內容加以修改，並製作之B/LNO ：00000000提貨
    單（小提單），供貨主甲○○交給許武雄，據以向海關作不
    實之申報。甲○○俟該部C220型賓士車提領後，再將高雄關
    稅局前鎮分局所核發之C180型賓士車的「進口與貨物稅完稅
    證明書」變造為C220型賓士車之型號、排氣量、汽缸數、車
    身號碼、車重及貨物稅金額等重要項目，持往監理單位申領
    牌照。
  (四)甲○○委託余正賢開具信用狀向國外購買300E及600SEL型等
    2 部賓士轎車，於82年1 月11日由陽明海運公司與韓進海運
    公司聯營所屬「MINGEUROPE輪」第V-004W航次載運進口，其
    編號HJSCNYCA00000000之原提單（俗稱大提單）註記來貨為
    300E及600SEL型等2 部賓士車，車身號碼分為WDBEA28E4PB8
    59135 、WDBGA57EXNA084323 ，甲○○為使該300E及600SEL
    型等2 部較高價位、高稅率之賓士轎車於進口後能夠偽報為
    較低價位、低稅率之賓士190E型轎車順利提領，藉以逃漏鉅
    額稅捐，乃利用余正賢出面於82年1 月4 日該300E及600SEL
    等2 部賓士轎車裝運進口前1 週向承運之韓進海運股份有限
    公司傳真切結，要求省略艙單內容中之車型、車身號碼僅列
    末尾4 碼及更改收貨人為興企業有限公司陳碩彬。尚聯公
    司並於82年1 月13日派該公司職員張雀敏持原提單（俗稱大
    提單）HJSCNYCA00000000前往新海船務代理有限公司高雄分
    公司換領HJSCNYCA00000000A 、HJSCNYCA00000000B 等2 份
    提貨單（俗稱小提單），再轉交給甲○○交由楊展源，據以
    向高雄關稅局前鎮分局報關，致生損害於海關對進口轎車查
    驗之正確性。甲○○俟該2 部300E及600 型賓士轎車提領後
    ，乃再變造高雄關稅局前鎮分局所核發之2 份190E賓士車之
    「進口與貨物稅完稅證明書」為300E及600SEL型車之型號、
    排氣量、汽缸數、輪胎規格、車重、車身號碼及貨物稅金額
    等重要項目，持往監理單位申領牌照。
  (五)甲○○委託余正賢開具信用狀向國外購買4 部S500L 型賓士
    轎車，於83年6 月13日由中國航運公司所屬「NEPTUNEAMAZO
    -NITE 輪」第V-08E 航次載運進口，其編號OB/LNO‧000000
    00之原提單（俗稱大提單）與中國航運公司在西德BREMERHA
    VEN 之船務代理行電腦連線之原始艙單資料均註記來貨為4
    部S500L 型賓士轎車，車身號碼分別WDB0000000A195378 、
    WDB0000000A195100 、WDB0000000A195103 、WDB0000000A1
    95095 ，甲○○為使該4 部高價位、高稅率之賓士S500L 型
    轎車於進口後能夠偽報為低價位、低稅率之賓士E200型轎車
    順利提領，藉以規避高額稅捐，乃利用余正賢出面於83年5
    月30日該4 部S500L 型賓士轎車裝運進口前夕，向承運之中
    國航運公司傳真切結，要求更改艙單內容中之品名（車型）
    、車身號碼（僅留末尾4 碼）、重量及收貨人，不知情而負
    責製作繕打該批進口汽車進口艙單及提貨單（俗小提單）之
    中國航運公司進口部文件組辦事員李珍玫，依尚聯汽車公司
    傳真切結，要求更改之該批進口賓士轎車車型、重量等資料
    ，將原進口艙單內容加以更改，並製作之B/LNO ‧0000000A
    、0000000B、0000000C、0000000D等4 份提單（俗稱小提單
    ），供甲○○交給許武雄，據以向海關作不實之申報，甲○
    ○俟該4 部S500L 型賓士車提領後，乃再變造高雄關稅局前
    鎮分局所核發之4 份E200型賓士車之「進口與貨物稅完稅證
    明書」為500L型車之型號、排氣量、汽缸數、車身號碼、車
    重及貨物稅金額等重要項目，持往監理單位申領牌照。
    理  由
一、本件係經被告甲○○於準備程序當庭表示認罪，而經本院裁
    定以簡式審判程序加以審理，依據刑事訴訟法第273 條之2
    、第159 條第2 項之規定，不適用傳聞法則有關限制證據能
    力之相關規定，合先敘明。
二、上開事實業據被告陳得福坦承不諱，復有：
  (一)進口報單BC-00-0000-0000 、發票（INVOICE） 、貨物稅換
    照申請書、進口與貨物稅完（免）稅證明書、補稅處分書（
    證物A 卷第7 至12頁、證物C 卷第279 頁）；
  (二)進口報單BC-00-0000-0000 、發票（INVOICE） 、貨物稅換
    照申請書、進口與貨物稅完（免）稅證明書、補稅處分書（
    證物A 卷第13至18頁、證物C 卷第280 頁）；
  (三)進口報單BC-00-0000-0000 、發票（INVOICE） 、貨物稅換
    照申請書、進口與貨物稅完（免）稅證明書、補稅處分書（
    證物A 卷第19至25頁、證物C 卷第281 頁）；
  (四)進口報單BC-00-0000-0000 、發票（INVOICE） 、貨物稅換
    照申請書、進口與貨物稅完（免）稅證明書、補稅處分書（
    證物A 卷第26至30頁、證物C 卷第282 頁）；
  (五)進口報單BC-00-0000-0000 、發票（INVOICE） 、貨物稅換
    照申請書、進口與貨物稅完（免）稅證明書、補稅處分書（
    證物A 卷第31至36頁、證物C 卷第283 頁）；
  (六)進口報單BC-00-0000-0000 、發票（INVOICE） 、貨物稅換
    照申請書、進口與貨物稅完（免）稅證明書、補稅處分書（
    證物A 卷第37至42頁、證物C 卷第284 頁）；
  (七)進口報單BC-00-0000-0000 、發票（INVOICE） 、貨物稅換
    照申請書、進口與貨物稅完（免）稅證明書、補稅處分書（
    證物A 卷第43至48頁、證物C 卷第285 頁）；
  (八)進口報單BC-00-0000-0000 、發票（INVOICE） 、貨物稅換
    照申請書、進口與貨物稅完（免）稅證明書、補稅處分書（
    證物A 卷第49至54頁、證物C 卷第286 頁）；
  (九)進口報單BC-00-0000-0000 、發票（INVOICE） 、貨物稅換
    照申請書、進口與貨物稅完（免）稅證明書、補稅處分書（
    證物A 卷第55至60頁、證物C 卷第287 頁）；
  (十)進口報單BC-00-0000-0000 、發票（INVOICE） 、貨物稅換
    照申請書、進口與貨物稅完（免）稅證明書、補稅處分書（
    證物A 卷第61至66頁、證物C 卷第288 頁）；
  (十一)進口報單BC-00-0000-0000 、發票（INVOICE） 、貨物稅換
    照申請書、進口與貨物稅完（免）稅證明書、補稅處分書（
    證物A 卷第67至72頁、證物C 卷第290 頁）；
  (十二)進口報單BC-00-0000-0000 、發票（IN VOICE）、貨物稅換
    照申請書、進口與貨物稅完（免）稅證明書、補稅處分書（
    證物A 卷第73至78頁、證物C 卷第289 頁）；
  (十三)進口報單BC-00-0000-0000 、發票（INVOICE） 、貨物稅換
    照申請書、進口與貨物稅完（免）稅證明書、補稅處分書（
    證物A 卷第79至84頁、證物C 卷第292 頁）；
  (十四)進口報單BC-00-0000-0000 、發票（INVOICE） 、貨物稅換
    照申請書、進口與貨物稅完（免）稅證明書、補稅處分書（
    證物A 卷第85至90頁、證物C 卷第293 頁）；
  (十五)進口報單BC-00-0000-0000 、發票（INVOICE） 、貨物稅換
    照申請書、進口與貨物稅完（免）稅證明書、補稅處分書（
    證物A 卷第91至96頁、證物C 卷第294 頁）；
  (十六)進口報單BC-00-0000-0000 、發票（INVOICE） 、貨物稅換
    照申請書、進口與貨物稅完（免）稅證明書、補稅處分書（
    證物A 卷第97至102 頁、證物C 卷第291 頁）；
  (十七)進口報單BC-00-0000-0000 、發票（INVOICE） 、貨物稅換
    照申請書、進口與貨物稅完（免）稅證明書、補稅處分書（
    證物A 卷第103 至108 頁、證物C 卷第295 頁）；
  (十八)進口報單BC-00-0000-0000 、發票（INVOICE） 、貨物稅換
    照申請書、進口與貨物稅完（免）稅證明書、補稅處分書（
    證物A 卷第109 至114 頁、證物C 卷第296 頁）；
  (十九)進口報單BC-00-0000-0000 、發票（INVOICE） 、貨物稅換
    照申請書、進口與貨物稅完（免）稅證明書、補稅處分書（
    證物A 卷第115 至120 頁、證物C 卷第297 頁）
  (二十)進口報單BC-00-0000-0000 、發票（INVOICE） 、貨物稅換
    照申請書、進口與貨物稅完（免）稅證明書、補稅處分書（
    證物A 卷第121 至126 頁、證物C 卷第298 頁）；
  進口報單BC-00-0000-0000 、發票（INVOICE） 、貨物稅換
    照申請書、進口與貨物稅完（免）稅證明書、補稅處分書（
    證物A 卷第127 至132 頁、證物C 卷第299 頁）；
  進口報單BC-00-0000-0000 、發票（INVOICE） 、貨物稅換
    照申請書、進口與貨物稅完（免）稅證明書、補稅處分書（
    證物A 卷第133 至138 頁、證物C 卷第300 頁）；
  進口報單BC-00-0000-0000 、發票（INVOICE） 、貨物稅換
    照申請書、進口與貨物稅完（免）稅證明書、補稅處分書（
    證物A 卷第139 至144 頁、證物C 卷第301 頁）；
  進口報單BC-00-0000-0000 、發票（INVOICE） 、貨物稅換
    照申請書、進口與貨物稅完（免）稅證明書、補稅處分書（
    證物A 卷第145 至150 頁、證物C 卷第302 頁）；
  進口報單BC-00-0000-0000 、發票（INVOICE） 、貨物稅換
    照申請書、進口與貨物稅完（免）稅證明書、補稅處分書（
    證物A 卷第151 至156 頁、證物C 卷第303 頁）；
  進口報單BC-00-0000-0000 、發票（INVOICE） 、貨物稅換
    照申請書、進口與貨物稅完（免）稅證明書、補稅處分書（
    證物A 卷第156 至162 頁、證物C 卷第304 頁）；
  進口報單BC-00-0000-0000 、發票（INVOICE） 、貨物稅換
    照申請書、進口與貨物稅完（免）稅證明書、補稅處分書（
    證物A 卷第169 至174 頁、證物C 卷第306 頁）；
  進口報單BC-00-0000-0000 、貨物稅換照申請書、進口與貨
    物稅完（免）稅證明書（證物A 卷第175 至178 頁）
  進口報單BC-00-0000-0000 、貨物稅換照申請書、進口與貨
    物稅完（免）稅證明書、補稅處分書（證物A 卷第179 至18
    3 頁，本次進口4 台汽車、證物C 卷第307 頁）；
  進口報單BC-00-0000-0000 、貨物稅換照申請書、進口與貨
    物稅完（免）稅證明書、補稅處分書（證物A 卷第184 至18
    7 頁、證物C 卷第308 頁）
  進口報單BC-00-0000-0000 、貨物稅換照申請書、進口與貨
    物稅完（免）稅證明書、補稅處分書（證物A 卷第188 至19
    1 頁、證物C 卷第309 頁）；
  進口報單BC-00-0000-0000 、貨物稅換照申請書、進口與貨
    物稅完（免）稅證明書（證物A 卷第192 至195 頁）；
  進口報單BC-00-0000-0000 、貨物稅換照申請書、進口與貨
    物稅完（免）稅證明書、補稅處分書（證物A 卷第196 至19
    9 頁、證物C 卷第310 頁）；
  進口報單BC-00-0000-0000 、發票（INVOICE） 、貨物稅換
    照申請書、進口與貨物稅完（免）稅證明書、補稅處分書（
    證物A 卷第200至205 頁、證物C卷第311頁）；
  進口報單BC-00-0000-0000 、發票（INVOICE） 、貨物稅換
    照申請書、進口與貨物稅完（免）稅證明書、切結書、補稅
    處分書（證物B 卷第1 至2 、16至17、19頁、84年度偵字第
    12852 號影卷第250 頁、84年度他字第903 號影卷第61至62
    頁）；
  進口報單BC-00-0000-0000 、發票（INVOICE） 、貨物稅換
    照申請書、進口與貨物稅完（免）稅證明書、切結書、補稅
    處分書（證物B 卷第43至44、52、58頁、84年度偵字第1285
    2 號影卷第251 頁、84年度他字第903 號影卷第61至62頁）
    ；
  進口報單BC-00-0000-0000 、發票（INVOICE） 、貨物稅換
    照申請書、進口與貨物稅完（免）稅證明書、切結書、補稅
    處分書（證物B 卷第76至78、84至85、91頁、84年度偵字第
    12852 號影卷第252 頁、84年度他字第903 號影卷第61至62
    頁）；
  進口報單BC-00-0000-0000 、發票（INVOICE） 、貨物稅換
    照申請書、進口與貨物稅完（免）稅證明書、切結書、補稅
    處分書（證物B 卷第111 至112 、118 、121 至122 、128
    頁、84年度偵字第12852 號影卷第253 頁、84年度他字第90
    3 號影卷第61至62頁）；
  進口報單BC-00-0000-0000 、發票（INVOICE） 、貨物稅換
    照申請書、進口與貨物稅完（免）稅證明書（84年度偵字第
    21711 號影卷第85至88、90頁）
  進口報單BC-00-0000-0000 、發票（INVOICE） 、貨物稅換
    照申請書、進口與貨物稅完（免）稅證明書、補稅處分書（
    84年度偵字第21711 號影卷第96至97、101 至102 、104 頁
    、84年度偵字第12852 號影卷第248 頁）；
  進口報單BC-00-0000-0000 、發票（INVOICE） 、貨物稅換
    照申請書、進口與貨物稅完（免）稅證明書、補稅處分書（
    84年度偵字第21711 號影卷第110 至111 、113 至115 、12
    0 頁、84年度偵字第12852 號影卷第249 頁）；
  進口報單BC-00-0000-0000 、發票（INVOICE） 、貨物稅換
    照申請書、進口與貨物稅完（免）稅證明書（84年度偵字第
    20602 號影卷第5 、7 、9 、12、14頁）；
  進口報單BC-00-0000-0000 、發票（INVOICE） 、貨物稅換
    照申請書、進口與貨物稅完（免）稅證明書（84年度偵字第
    20602 號影卷第17、19、21、24至25頁）；
  進口報單BC-00-0000-0000 、發票（INVOICE） 、貨物稅換
    照申請書、進口與貨物稅完（免）稅證明書（證物A 卷第16
    3 至168 頁）等證物在卷可參，被告上開自白核與事實相符
    ，堪信為真實。本件事證明確，被告犯行堪以認定，應依法
    論科。
三、按行為後法律有變更者，適用行為時之法律。但行為後之法
    律有利於行為人者，適用最有利於行為人之法律，刑法第2
    條第1 項定有明文（刑法第2 條係規範行為後法律變更所生
    新舊法律比較適用之準據法，是刑法第2 條本身雖經修正，
    但該條文既屬適用法律之準據法，本身尚無比較新舊法之問
    題，應逕適用裁判時之刑法第2 條規定以決定適用之刑罰法
    律）。又比較時應就罪刑有關之共犯、未遂犯、想像競合犯
    、牽連犯、連續犯、結合犯，以及累犯加重、自首減輕暨其
    他法定加減（如身分加減）與加減例等一切規定，綜其全部
    罪刑之結果而為比較（最高法院95年第8 次刑事庭會議決議
    參照）。查被告行為後，與本案有關之刑法第56條連續犯、
    第55條牽連犯等規定，業於94年2 月2 日修正公布，自95年
    7 月1 日起施行，茲就比較情形分述如下：
  (一)按「連續數行為而犯同一之罪名者，以一罪論，但得加重其
    刑至二分之一」，修正前刑法第56條定有明文，此條文經修
    正刪除。亦即被告基於概括犯意所為之數行為，自95年7 月
    1 日起已不再成立連續犯而得論以一罪，而應依具體行為之
    性質論罪。查本件被告所為之多次行使偽造業務上登載不實
    文書、逃漏稅捐、行使變造公文書之犯行，均發生於新法施
    行之前，手法相同，所犯者係構成要件相同之罪名，主觀上
    顯各基於概括犯意而為，應均構成連續犯，依修正前刑法第
    56條規定，各論以1 罪，對被告較為有利。
  (二)修正後之刑法刪除第55條關於牽連犯之規定，而被告所犯上
    開連續行使偽造業務上登載不實文書、行使變造公文書2 罪
    間，分別有方法、目的之牽連關係，依修正前即行為時之規
    定，應從一重之連續行使變造公文書罪處斷；惟修正後之刑
    法，既已刪除牽連犯之規定，則所犯上述各罪，應依數罪併
    罰之規定分論併罰。比較修正前、後之規定，以修正前之規
    定有利於被告。
  (三)綜上全部比較結果，本件顯以修正前之規定較有利於被告，
    揆諸上揭說明，應一體適用被告行為時即修正前之規定，予
    以論處。
四、按車輛進口與貨物稅完（免）稅證明書乃表示業經繳納貨物
    稅之證明，係公務員始有權製作，以確保稅捐繳納、進口物
    品管制等行政權作用，屬公務員職務上所製作之公文書。核
    被告甲○○所為，係犯刑法第216 條、第215 條行使業務上
    登載不實文書罪、刑法第216 條、第211 條行使變造公文書
    罪。被告利用不知情之船務公司職員李珍玫在業務上作成之
    文書為不實之填載及利用不知情之許武雄、楊展源持業務上
    登載不實之文書向高雄關稅局前鎮分局報關，據以行使，為
    間接正犯。被告在業務上作成之文書填載不實後進而行使，
    其業務上登載不實之低度行為已為行使之高度行為所吸收；
    其變造公文書（進口與貨物稅完（免）稅證明書）後進而行
    使之，其變造公文書之低度行為已為行使之高度行為所吸收
    ，均不另論其業務上登載不實文書、變造公文書之行為。被
    告先後多次行使業務上登載不實文書與多次行使變造公文書
    之行為，手法相同，觸犯構成要件相同之罪名，係基於概括
    犯意之數行為，均為連續犯，應各依修正前刑法第56條之規
    定分別以一罪論，並加重其刑。被告行使偽造業務上登載不
    實文書係為取得海關所開立之進口與貨物稅完（免）稅證明
    書，進而加以變造以符實際進口之車輛之規格，再持之行使
    變造公文書，此2 罪間顯有方法、目的之牽連關係，應從一
    重之行使變造公文書罪處斷。
五、爰審酌被告意圖減少應繳稅額，將業務上之文書為不實之記
    載，並持以行使，復於取得進口與貨物稅完（免）稅證明書
    後，加以變造，再持之行使申領汽車牌照，行為要無可取，
    且所規避之稅額高達5000餘萬元，被告雖稱已補繳部分稅款
    ，惟依財政部高雄關稅局97年6 月3 日高普緝字第09710098
    76號函覆稱：起訴書所載共計進口報單號碼43份（因其中1
    份重覆，故實際上應有44份，如前所述），除其中3 份報單
    號號（BC-00-0000-0000 、BC-00-0000-0000 、BC-00-0000
    -0000） 因案件年久無法查得資料外，餘40份於成立緝私案
    件後無稅捐補繳之紀錄等語（本院卷第80頁）；又依該局97
    年8 月28日高普法字第0971016177號函覆稱：已逾法定徵收
    期間等語（本院卷第93頁），惟念其於本院坦認犯行，犯後
    態度良好，顯具悔意，並考量被告本件犯行之犯罪動機、目
    的、手段等情，量處如主文所示之刑。又被告前未曾受有期
    徒刑以上刑之宣告，有卷附臺灣高等法院被告前案紀錄表可
    按，其經此偵審教訓，應知所警惕，信無再犯之虞，本院認
    所宣告之刑以暫不執行為適當，併諭知緩刑4 年，惟考量其
    目前經濟能力，命其應向公庫支付40萬元以啟自新（依最高
    法院95年第8 次刑事庭會議決議，犯罪在新法施行前，新法
    施行後，緩刑之宣告，應適用新法第74條之規定，併此敘明
    ）。又業務上不實填載之小提單、進口報單、發票（INVOIC
    E） 、貨物稅換照申請書均因已向高雄關稅局提出行使，由
    該關稅局收執，非屬被告所有之物，無法宣告沒收；又如附
    表所示進口與貨物稅完（免）稅證明書，雖於領牌後仍由申
    請人領回，有本院公務電話記錄在卷可查（本院卷第102 頁
    ），惟本件進口之車輛均已銷售予第三人，依常情而論上開
    進口與貨物稅完（免）稅證明書應已一併交付予第三人即車
    主收執，亦非屬被告所有之物，亦無庸諭知沒收。
六、不另為無罪之諭知
  (一)公訴意旨另以：被告甲○○上開行為另涉刑法第214 條使公
    務員登載不實罪及稅捐稽徵法第41條逃漏稅捐罪。
  (二)按犯罪事實應依證據認定之，無證據不得推定其犯罪事實。
    又不能證明被告犯罪者，應諭知無罪之判決，刑事訴訟法第
    154 條、第301 條第1 項亦分別定有明文。
  (三)經查：
  1.使公務員登載不實部分
    按刑法第214 條所謂使公務員登載不實事項於公文書罪，須
    一經他人之聲明或申報，公務員即有登載之義務，並依其所
    為聲明或申報予以登載，而屬不實之事項者，始足構成。若
    其所為聲明或申報，公務員尚須為實質之審查，以判斷其真
    實與否，始得為一定之記載者，即非本條所稱之使公務員登
    載不實（最高法院73年台上字第1710號判例參照）。查依卷
    附之進口報單，進口車之通關方式均採「應驗」，且均經驗
    貨員實際檢驗始為核發進口與貨物稅完（免）稅證明書，是
    尚非一經被告申報公務員即有登載之義務，於此尚難認被告
    有何使高雄關稅局之公務員登載不實事項於公文書上；又按
    道路交通安全規則第17條規定汽車所有人申請新領牌照登記
    如屬進口之車輛，而向貿易商或經銷商購買新車者，應繳驗
    海關進口與貨物稅完（免）稅證明書、出廠證明、貿易商或
    經銷商開立之統一發票等憑證，經檢驗合格後發給牌照，是
    於此部分亦須經監理所檢驗合格始發給牌照，因之，此部份
    亦難該當刑法第214條使公務員登載不實之要件。
  2.逃漏稅捐部分
    按稅捐稽徵法所稱之稅捐，係指一切法定之國、省（市）及
    縣（市）稅捐而言，但不包括關稅及礦稅在內，該法第2 條
    規定甚明。從而稅捐稽徵法第41條關於納稅義務人以詐術或
    其他不正當方法逃漏稅捐所設之處罰規定，僅限於逃漏關稅
    、礦稅以外之國、省（市）及縣（市）稅捐者，始有其適用
    ，逃漏關稅部分，不能依該法條處罰（最高法院87年度台上
    字第1013號、96年度台上字第7595號判決參照），又據被告
    行為時之海關緝私條例第37條第1 項明定，報運貨物進口而
    有，1.虛報所運貨物之名稱、數量或重量；2.虛報所運貨物
    之品質、價值或規格；3.繳驗偽造、變造或不實之發票或憑
    證；4.其他違法行為者，得視情節輕重，處以所漏進口稅額
    2 倍至5 倍之罰鍰，或沒入或併沒入其貨物。是以前開被告
    所為，既係在報運貨物進口時，虛報所運貨物之名稱、價值
    及持用其他貨品之發票，以逃漏進口稅，依前開各項規定，
    乃屬單純之違反行政罰法而應科以行政罰鍰之行為，而與刑
    責無涉。被告此部分行為，尚屬不罰。
  (四)綜上所陳，公訴人認被告另涉使公務員登載不實及逃漏稅捐
    部分，其所指出之證明方法及所憑之證據資料，本院調查證
    據結果，尚不足以證明被告確有其所指之犯行而達於無合理
    懷疑存在之程度，亦即未能達於有罪確信之程度，此部分原
    應論知被告無罪，惟因與前揭起訴論罪科刑部分，公訴人認
    有牽連犯之裁判上一罪關係，故不另為無罪判決之諭知，附
    此敘明。
七、查被告於90年7 月21日經本院以高貴刑山緝字866 號通緝（
    嗣因前案通緝詐欺案由時效完成，於96年7 月17日換發通緝
    文號96年雄院隆刑山緝字第761 號通緝書），至97年4 月28
    日遭警緝獲，未於96年12月31日自動到案，且本院量刑已逾
    1 年6 月，均不符中華民國96年罪犯減刑條例之減刑要件，
    故不予減刑，附此敘明。
據上論斷，應依刑事訴訟法第273 條之1 第1 項、第299 條第1
項前段、刑法第2 條第1 項前段、第74條第1 項第1 款、第2 項
第4 款、第211 條、第215 條、第216 條，修正前刑法第55條、
第56條，刑法施行法第1條之1，判決如主文。
本案經檢察官乙○○到庭執行職務。
中    華    民    國    97    年    12    月    15    日
                  刑事第十二庭  法  官  施介元
以上正本證明與原本無異。
如不服本判決應於收受送達後10日內向本院提出上訴書狀，並應
敘述具體理由；如未敘述上訴理由者，應於上訴期間屆滿後20日
內向本院補提理由書（均須按他造當事人之人數附繕本）「切勿
逕送上級法院」。
中    華    民    國    97    年    12    月    15    日
                                書記官  葉玉芬
附錄本判決論罪科刑法條
刑法第211條
偽造、變造公文書，足以生損害於公眾或他人者，處1 年以上7
年以下有期徒刑。
刑法第215條
從事業務之人，明知為不實之事項，而登載於其業務上作成之文
書，足以生損害於公眾或他人者，處3 年以下有期徒刑、拘役或
5 百元以下罰金。
刑法第216條
行使第210 條至第215條之文書者，依偽造、變造文書或登載不
實事項或使登載不實事項之規定處斷。
◎附表
  (一)變造之進口報單BC-00-0000-0000 進口與貨物稅完（免）稅
    證明書（卷內無資料）。
  (二)變造之進口報單BC-00-0000-0000 進口與貨物稅完（免）稅
    證明書（卷內無資料）。
  (三)變造之進口報單BC-00-0000-0000 進口與貨物稅完（免）稅
    證明書（卷內無資料）。
  (四)變造之進口報單BC-00-0000-0000 進口與貨物稅完（免）稅
    證明書（卷內無資料）。
  (五)變造之進口報單BC-00-0000-0000 進口與貨物稅完（免）稅
    證明書（84年度偵字第12852 號影卷第301 頁）
  (六)變造之進口報單BC-00-0000-0000 進口與貨物稅完（免）稅
    證明書（84年度偵字第12852 號影卷第300 頁）
  (七)變造之進口報單BC-00-0000-0000 進口與貨物稅完（免）稅
    證明書（卷內無資料）。
  (八)變造之進口報單BC-00-0000-0000 進口與貨物稅完（免）稅
    證明書（卷內無資料）。
  (九)變造之進口報單BC-00-0000-0000 進口與貨物稅完（免）稅
    證明書（卷內無資料）。
  (十)變造之進口報單BC-00-0000-0000 進口與貨物稅完（免）稅
    證明書（卷內無資料）。
  (十一)變造之進口報單BC-00-0000-0000 進口與貨物稅完（免）稅
    證明書（卷內無資料）。
  (十二)變造之進口報單BC-00-0000-0000 進口與貨物稅完（免）稅
    證明書（卷內無資料）。
  (十三)變造之進口報單BC-00-0000-0000 進口與貨物稅完（免）稅
    證明書（卷內無資料）。
  (十四)變造之進口報單BC-00-0000-0000 進口與貨物稅完（免）稅
    證明書（卷內無資料）。
  (十五)變造之進口報單BC-00-0000-0000 進口與貨物稅完（免）稅
    證明書（卷內無資料）。
  (十六)變造之進口報單BC-00-0000-0000 進口與貨物稅完（免）稅
    證明書（卷內無資料）。
  (十七)變造之進口報單BC-00-0000-0000 進口與貨物稅完（免）稅
    證明書（卷內無資料）。
  (十八)變造之進口報單BC-00-0000-0000 進口與貨物稅完（免）稅
    證明書（卷內無資料）。
  (十九)變造之進口報單BC-00-0000-0000 進口與貨物稅完（免）稅
    證明書（卷內無資料）。
  (二十)變造之進口報單BC-00-0000-0000 進口與貨物稅完（免）稅
    證明書（卷內無資料）。
  變造之進口報單BC-00-0000-0000 進口與貨物稅完（免）稅
    證明書（卷內無資料）。
  變造之進口報單BC-00-0000-0000 進口與貨物稅完（免）稅
    證明書（卷內無資料）。
  變造之進口報單BC-00-0000-0000 進口與貨物稅完（免）稅
    證明書（卷內無資料）。
  變造之進口報單BC-00-0000-0000 進口與貨物稅完（免）稅
    證明書（卷內無資料）。
  變造之進口報單BC-00-0000-0000 進口與貨物稅完（免）稅
    證明書（卷內無資料）。
  變造之進口報單BC-00-0000-0000 進口與貨物稅完（免）稅
    證明書（卷內無資料）。
  變造之進口報單BC-00-0000-0000 進口與貨物稅完（免）稅
    證明書（卷內無資料）。
  變造之進口報單BC-00-0000-0000 進口與貨物稅完（免）稅
    證明書（卷內無資料）。
  變造之進口報單BC-00-0000-0000 進口與貨物稅完（免）稅
    證明書（卷內無資料）。
  變造之進口報單BC-00-0000-0000 進口與貨物稅完（免）稅
    證明書（卷內無資料）。
  變造之進口報單BC-00-0000-0000 進口與貨物稅完（免）稅
    證明書（卷內無資料）。
  變造之進口報單BC-00-0000-0000 進口與貨物稅完（免）稅
    證明書（卷內無資料）。
  變造之進口報單BC-00-0000-0000 進口與貨物稅完（免）稅
    證明書（卷內無資料）。
  變造之進口報單BC-00-0000-0000 進口與貨物稅完（免）稅
    證明書（卷內無資料）。
  變造之進口報單BC-00-0000-0000 進口與貨物稅完（免）稅
    證明書影本（84年度他字第903 號影卷第83頁）
  變造之進口報單BC-00-0000-0000 進口與貨物稅完（免）稅
    證明書影本（84年度他字第903 號影卷第85頁）
  變造之進口報單BC-00-0000-0000 進口與貨物稅完（免）稅
    證明書影本（84年度他字第903 號影卷第87頁）
  變造之進口報單BC-00-0000-0000 進口與貨物稅完（免）稅
    證明書影本（84年度他字第903 號影卷第89頁）。
  變造之進口報單BC-00-0000-0000 進口與貨物稅完（免）稅
    證明書影本（84年度偵字第21711 號影卷第154 頁）。
  變造之進口報單BC-00-0000-0000 進口與貨物稅完（免）稅
    證明書影本（84年度偵字第21711 號影卷第156 頁）
  變造之進口報單BC-00-0000-0000 進口與貨物稅完（免）稅
    證明書影本（84年度偵字第21711 號影卷第152 頁）。
  變造之進口報單BC-00-0000-0000 進口與貨物稅完（免）稅
    證明書（84年度偵字第20602 號影卷第49頁）。
  變造之進口報單BC-00-0000-0000 進口與貨物稅完（免）稅
    證明書（卷內無資料）。
  變造之進口報單BC-00-0000-0000 進口與貨物稅完（免）稅
    證明書（卷內無資料）。


司法院資訊處製作；財團法人民間司法改革基金會備份。
